臺灣高等法院刑事判決　　　　　　　　100年度上訴字第882號
上　訴　人
即　被　告　鄭韋奇
上列上訴人因違反毒品危害防制條例案件，不服臺灣板橋地方法
院99年度訴字第3667號，中華民國99年12月31日第一審判決（起
訴案號：臺灣板橋地方法院檢察署99年度偵字第7462號），提起
上訴，本院判決如下：
    主  文
上訴駁回。
    理  由
一、按依刑事訴訟法第350條、第361條、第362條、第367條規定
    ，不服地方法院之第一審判決而上訴者，須提出上訴書狀並
    應敘明具體理由，為上訴必備之程式；倘已提出上訴理由，
    但所提非屬具體理由者，則由第二審法院以上訴不合法律上
    之程式判決駁回。而所謂具體理由，必係依據卷內既有訴訟
    資料或提出新事證，指摘或表明第一審判決有何採證認事、
    用法或量刑等足以影響判決本旨之不當或違法，而構成應予
    撤銷之具體事由，始克當之（例如：依憑證據法則具體指出
    所採證據何以不具證據能力，或依憑卷證資料明確指出所為
    證據證明力之判斷如何違背經驗、論理法則）；倘僅泛言原
    判決認定事實錯誤、違背法令、量刑失之過重或過輕，而未
    依上揭意旨指出具體事由，或形式上雖已指出具體事由，然
    該事由縱使屬實，亦不足以認為原判決有何不當或違法者（
    例如：對不具有調查必要性之證據，法院未依聲請調查亦未
    說明理由，或援用證據不當，但除去該證據仍應為同一事實
    之認定），皆難謂係具體理由，俾與第二審上訴制度旨在請
    求第二審法院撤銷、變更第一審不當或違法之判決，以實現
    個案救濟之立法目的相契合，並節制濫行上訴（最高法院97
    年度臺上字第892號判決意旨參照）。次按第二審法院認為
    上訴書狀未敘述理由，依刑事訴訟法第367條但書規定，始
    應定期間命其補正。如認上訴書狀已敘述理由，但其理由非
    屬具體，其所為上訴，即不符上訴之法定要件，自得逕行判
    決駁回，無定期命補正問題（最高法院97年度臺上字第3599
    號判決意旨參照）。
二、經查：
    (一)本件原審判決適用簡式審判程序，以上訴人即被告鄭韋奇
      於原審審理中坦承犯罪事實，被告之尿液經鑑定呈鴉片類
      及甲基安非他命類陽性反應，有臺灣檢驗科技股份有限公
      司出具之濫用藥物檢驗報告1紙附卷可稽，被告持有被查
      獲之白色粉末1包，經送請交通部民用航空局航空醫務中
      心鑑定結果，檢出含第一級毒品海洛因成分，有該中心出
      具之毒品鑑定書1份存卷足憑，復有臺北縣政府警察局海
      山分局搜索扣押筆錄、扣押物品目錄表各1件、查獲現場
      暨扣押物品照片共5張附卷及海洛因1包、注射針筒1支扣
      案可資佐證，認定被告於民國99年9月20日同時犯施用第
      一級及第二級毒品罪，依想像競合犯之規定，從施用第一
      級毒品罪處斷，累犯，並說明審酌被告前因施用毒品，獲
      得不起訴處分之寬典，又入監執行徒刑完畢，仍無法戒絕
      毒癮，再次漠視法令禁制而犯本罪，惟其施用毒品所生危
      害，實以自戕身心健康為主，對於他人生命、身體、財產
      等法益，尚無明顯而重大之實害，兼衡其犯罪後坦承犯行
      ，已知悔悟等一切情狀，量處被告有期徒刑1年，並為相
      關沒收之宣告。原審判決已敘述其所憑證據、認定理由及
      量刑依據，從形式上觀察，原判決之採證認事、用法或量
      刑並無任何不當或違法之處。
    (二)被告收受判決後，於100年1月17日提起本件第二審上訴，
      其上訴理由對於原判決採證認事均無爭執，僅以：被告因
      與家人爭吵及工作不順利，心情極差，才會涉犯本案，爰
      請求依刑法第57條第1款、第2款及第10款審酌被告犯罪動
      機、犯罪時所受之刺激及犯罪後之態度與依刑法第59條犯
      罪顯可憫恕之規定，予以從輕量刑云云。惟按量刑輕重，
      係屬事實審法院得依職權自由裁量之事項，苟其量刑已以
      行為人之責任為基礎，並斟酌刑法第57條各款所列情狀，
      而未逾越法定刑度或有濫用權限情事，即不得任意指為違
      法（最高法院75年臺上字第7033號判例、98年度臺上字第
      5002號判決意旨參照）。本件原判決於量刑時已依刑法第
      57條規定，審酌被告犯罪之相關情狀如前所述，並未逾越
      法定刑度，亦無違背比例原則，而有濫用自由裁量權限之
      情形，被告上訴理由所稱：與家人爭吵及工作不順利，心
      情極差，才會涉犯本案云云，實非屬指摘原審量刑不當之
      具體理由。復按刑法第59條之酌量減輕其刑，必須犯罪另
      有特殊之原因與環境等等，在客觀上足以引起一般同情，
      認為即予宣告法定低度刑期尤嫌過重者，始有其適用（最
      高法院45年臺上字第1165號判例意旨參照）。被告所稱與
      家人爭吵及工作不順利，心情極差等，本即不足以為施用
      毒品之合理理由，更不能認其因此情形施用毒品，在客觀
      上足以引起一般人之同情，被告亦未提出本案有可適用刑
      法第59條規定之特殊原因與環境之任何具體理由。從而，
      被告以上揭空泛之理由，指摘原審量刑過重，請求從輕量
      刑，實難認已提出具體理由。
三、綜上所述，被告上訴意旨，未依據卷內既有訴訟資料或提出
    新事證，實質指摘或表明第一審判決有何採證認事、用法或
    量刑等足以影響判決本旨之不當或違法，揆諸首揭說明，自
    難謂其上訴書狀已敘述具體理由，被告上訴核屬不合法律上
    之程式，應予駁回，並不經言詞辯論為之。
據上論斷，依刑事訴訟法第367條前段、第372條，判決如主文。
中    華    民    國    100    年    3    月    18    日
                  刑事第十三庭  審判長法  官  曾德水
                                      法  官  宋松璟
                                      法  官  王復生
以上正本證明與原本無異。
如不服本判決，應於收受送達後10日內向本院提出上訴書狀，其
未敘述上訴之理由者並得於提起上訴後10日內向本院補提理由書
（均須按他造當事人之人數附繕本）「切勿逕送上級法院」。
                                      書記官  陳靜雅
中    華    民    國   100    年    3     月    18    日